臺灣彰化地方法院民事裁定　100年度事聲字第2號
異　議　人　豐（台灣）商業銀行股份有限公司
法定代理人　李鐘培
相　對　人　張姵昀原姓名：張.
上列當事人間因消費者債務清理事件，異議人對於本院民事執行
處司法事務官民國99年11月26日所為98年度司執消債更字第14號
認可更生方案裁定聲明異議，本院裁定如下：
    主    文
異議駁回。
    理    由
一、按關於更生或清算之程序，除本條例別有規定外，準用民事
    訴訟法之規定，消費者債務清理條例第15條定有明文。次按
    當事人對於司法事務官處理事件所為之終局處分，得於處分
    送達後10日之不變期間內，以書狀向司法事務官提出異議；
    司法事務官認前項異議有理由時，應另為適當之處分；認異
    議為無理由者，應送請法院裁定之；法院認第一項之異議為
    有理由時，應為適當之裁定；認異議為無理由者，應以裁定
    駁回之，民事訴訟法第240 條之4 第1 至3 項亦有明文。經
    查，本院民事執行處司法事務官於民國99年11月26日所為之
    98年度司執消債更字第14號民事裁定，已於同年11月30日送
    達異議人，有該裁定及本院送達證書各一件附卷可憑，異議
    人於同年12月9日提出異議， 有異議人所提出之民事聲明暨
    異議狀附卷可稽，並經司法事務官認異議無理由而送請本院
    裁定，符合上開法律規定，合先敘明。
二、異議意旨略以：
    本更生方案債務人所提之更生方案，對積欠無擔保債權新台
    幣（下同）4,822,996元，每期清償12,560元， 分96期清償
    ，共僅償還1,205,760元，清償成數僅約25％， 其清償成數
    應屬過低，對各債權人而言實有失公平。且債務人年僅31歲
    ，離法定退休年限65歲尚有34年以上，未來工作與收入尚有
    無限之機會與可能，應容有更高之清償能力與空間。且債務
    人曾經有月收入達42,000元之情形，若以目前暫時之月收入
    18,739原來認定其還款能力，顯有低估收入之嫌，實難謂其
    已盡最大還款之誠意，況參酌債務人之債務明細表，其多為
    信用卡與現金卡債務，其消費性質多為生活非必要支出，係
    屬消債條例第134條第4款所稱「浪費、賭博或其他投機行為
    ，致財產顯然減少或負擔過重債務」，顯非消債條例之立法
    目的所欲保障之對象，債務人未衡量其消費能力而為與其經
    濟狀況顯不相當之消費行為，僅須於8年期間清償債權總額2
    5％之債務，其餘債務即可減免， 實有違社會公平正義之原
    則，爰依法請求廢棄原裁定等語。
三、按債務人有薪資、執行業務所得或其他固定收入，法院認更
    生方案之條件公允者，得不經債權人會議可決，逕依債務人
    之聲請或依職權以裁定認可更生方案；法院為認可之裁定時
    ，因更生方案履行之必要，對於債務人在未依更生條件全部
    履行完畢前之生活程度，得為相當之限制，消費者債務清理
    條例第64條第1 項、第62條第2 項分別載有明文。次按債務
    人之更生方案應否准許，係以是否公允為斷，而所謂公允，
    應審酌債權人與債務人之利益衡平、債務人之償債能力與清
    償誠意以及社會公益等因素為綜合判斷。再按消費者債務清
    理條例之立法目的，係為使不幸陷入經濟困境之人得以清理
    債務、重建生活，並在清理過程中能保有符合人性尊嚴之最
    低基本生活，是更生方案之認可，應審酌除最低生活需求外
    ，債務人能否負擔該方案之條件，以及債權人與債務人間之
    權利義務關係是否公允。
四、經查：
  (一)本件相對人聲請更生， 前經本院以98年度消債更字第122號
    民事裁定開始更生程序在案，有上開裁定在卷可參，而相對
    人於本院裁定准予開始更生程序後，提出以1個月為1期，共
    分8年清償，總計96期，每期清償12,560元， 還款總數額為
    1,205,760元，清償成數為25％之更生方案， 審酌相對人任
    職於樺新鏡業有限公司，每月平均收入18,739，此有樺新鏡
    業有限公司出具之薪資證明文件在卷可憑，而相對人扣除還
    款金額後每月僅餘6,179元作為自生之生活費用， 以內政部
    所公告之99年度臺灣省低收入戶最低生活費用每人每月9,82
    9元為標準計算， 相對人每月必要生活支出實已低於該數額
    ，足見相對人已盡力撙節開支用以還款，並有其父親張清鎮
    願擔任相對人更生方案之保證人，應認已具備相當之還款誠
    意，故相對人提出上開更生方案，應認公允，經核與消費者
    債務清理條例第64條第1項規定尚無不合。
  (二)至異議人主張相對人年僅31歲，離法定退休年限65歲尚有34
    年以上，未來工作與收入尚有無限之機會與可能，應容有更
    高之清償能力與空間，以目前暫時之月收入18,739原來認定
    其還款能力，顯有低估收入之嫌，實難謂其已盡最大還款之
    誠意等語，然系爭更生方案乃依據消費者債務清理條例所定
    之最長期限8年而規劃， 且有關該方案內容是否允當乙節，
    理應綜合審酌相對人制訂還款方案之際所得領取固定收入及
    各項必要支出情形，據以個案認定是否符合公平原則為斷，
    要與相對人之年齡、是否必須兼職或增加工時以期增加個人
    收入等情無涉。況且相對人得否兼職或以其他方式增加收入
    ，猶端視其現有工作性質、個人專業能力、家庭因素及經濟
    景氣良窳等諸多因素而定，而此等因素或為無法明確衡量、
    抑或另屬將來不可預測之事，俱無從採為判斷更生方案公允
    與否之客觀依據，異議人以此認相對人之更生方案非屬公允
    ，自不足採。
五、綜上，相對人所提更生方案之條件乃屬公允，復無消費者債
    務清理條例第64條第2 項及第63條第1 項規定之情形，則本
    院司法事務官不經債權人會議可決，逕依消費者債務清理條
    例第64條第1 項規定認可相對人所提之更生方案，洵屬有據
    、適當，異議人所持前開理由均無可採。本件異議為無理由
    ，應予駁回，爰裁定如主文。
中    華    民    國   100    年    1     月    28    日
                        民事第二庭法  官  邱月嬌
以上正本係照原本作成。
如對本裁定抗告，須於裁定送達後10日內向本院提出抗告狀。
中    華    民    國   100    年    1     月    28    日
                                  書記官  林怡吟